【裁判字號】    97,交聲,214
【裁判日期】    970822
【裁判案由】    聲明異議
【裁判全文】
臺灣臺南地方法院交通事件裁定         97年度交聲字第214號
移送機關    交通部公路總局嘉義區監理所麻豆監理站
異議人即    和欣汽車客運股份有限公司
受處分人
代 表 人    甲○○
上列受處分人因違反道路交通管理處罰條例案件，對於交通部公
路總局嘉義區監理所麻豆監理站民國97年2月19日所為之裁決處
分（處分案號：麻監裁罰字第裁75-A00WA5314號）聲明異議，本
院裁定如下：
    主  文
原處分撤銷。
和欣汽車客運股份有限公司汽車所有人，因不當使用行車紀錄器
致無法正確紀錄資料，處罰鍰新臺幣玖仟元，並責令其參加臨時
檢驗。
    理  由
一、原處分意旨略以：異議人即受處分人和欣客運股份有限公司
    （下稱異議人）所有之車牌號碼ＦＺ－九四八號營業一般大
    客車，於民國（下同）九十六年十二月二十三日十四時許，
    由張震興駕駛行經臺北市○○路○段與基河路路口前時，與
    八Ｃ－一八八八號自小客車發生碰撞肇事，經警以異議人所
    有上開車輛之行車紀錄器無法正確紀錄資料之違規行為掣單
    舉發後，再經原處分機關即交通部公路總局嘉義區監理所麻
    豆監理站以「汽車未依規定保存行車紀錄卡致無法正確紀錄
    資料」，而依道路交通管理處罰條例（下稱處罰條例）第十
    八條之一第三項、同條第四項（原裁決書漏未記載）之規定
    ，裁處異議人罰鍰新台幣（下同）九千元，責令臨時檢驗等
    語。
二、本件異議意旨略以：異議人車輛於出車前均依規定正確安裝
    行車紀錄卡，至於無法正確紀錄資料乙事，研判係因該車輛
    剛從發車站出車即遭抽查，對於剛起步之瞬間短暫移動，依
    常理恐難在行車紀錄卡上留下任何明確紀錄，為此請求撤銷
    原處分等語。
三、按汽車行車前，行車紀錄器應詳細檢查確實有效；應裝設行
    車紀錄器之汽車，未依規定裝設或經檢查未能正確運作或未
    使用紀錄卡或未按時更換紀錄卡時，不得行駛；汽車未依規
    定保存行車紀錄卡或未依規定使用、不當使用行車紀錄器致
    無法正確記錄資料者，處汽車所有人九千元以上一萬二千元
    以下罰鍰；違反前三項之行為，應責令其參加臨時檢驗，道
    路交通安全規則第八十九條第一項第一款、第二項，處罰條
    例第十八條之一第三項、第四項分別有明文。次按汽車定期
    檢驗之項目及標準，依下列規定：自九十六年二月一日起營
    業大客車應裝設行車紀錄器；行車前應注意之事項，依下列
    規定：依規定應裝設之行車紀錄器須詳細檢查確實有效；前
    項第一款應裝設行車紀錄器之汽車，未依規定裝設或經檢查
    未能正確運作或未使用紀錄卡或未按時更換紀錄卡時，不得
    行駛。前段紀錄卡應妥善保存一年備查，道路交通安全規則
    第三十九條之一第十八款、第八十九條第一項第一款、第二
    項亦分別有明定。
四、經查：
（一）異議人所有之前開車輛，經警舉發行車紀錄卡無法正確紀
      錄資料之違規事實，有台北市政府警察局北市警交大字第
      A00WA5314號舉發違反道路交通管理事件通知單及台北市
      政府警察局士林分局九十七年六月十八日北市警交士分交
      字第０九七三一五三００００號函附行車紀錄卡影本各一
      紙在卷可稽，而異議人既可提出違規當時之行車紀錄卡，
      則異議人顯無「未依規定保存行車紀錄卡」之違規甚明。
（二）再者，行車紀錄器具有連續記錄汽車瞬間行駛速率及行車
      時間之功能，登錄車輛【啟動、運行與停止】之時刻，亦
      包含在其基本功能中，每張行車紀錄卡僅能記錄二十四小
      時內之相對應行車速率，故駕駛人本應每日按時更換並正
      確使用，方能完整記錄車輛真正之行車時間及相對應之行
      車速率，事後始可根據該紀錄內容而作為行車狀況之參考
      資料，如此才能符合道路交通安全規則有關大型車輛應裝
      設行車紀錄器之立法目的。基此，依規定需裝設行車紀錄
      器之車輛，除需裝設確實有效而可正常運作之行車紀錄器
      外，亦應依照相關規定按時更換行車紀錄卡，並且根據正
      確操作程序將行車記錄卡裝設於該行車紀錄器中。查本件
      異議人所有之上開車輛既已依規定使用行車紀錄器及安裝
      行車紀錄卡，且啟動上路、參與交通等情，除據異議人於
      聲明異議狀中自陳外，亦有卷附台北市政府警察局士林分
      局上開函文檢附之交通事故補充資料可佐，如依上開說明
      正常使用行車紀錄器，則行車紀錄卡自當確實記載行車速
      率，惟本件經警查扣之上開行車紀錄卡中卻無任何內容紀
      錄，是此，本件異議人所有之上開營業大客車於上述時間
      、地點，有處罰條例第十八條之一第三項關於「不當使用
      行車紀錄器致無法正確記錄資料」之違規事實，應可認定
      ，然原處分機關誤認異議人係違反處罰條例第十八條之一
      第三項「未依規定保存行車紀錄卡致無法正確紀錄資料」
      之規定自有未洽，異議人之異議雖無理由，惟原處分既有
      上開可議之處，應由本院將原處分撤銷，仍依處罰條例第
      十八條之一第三項、同條第四項之規定，裁定如主文第二
      項所示之處罰，以資適法。
五、據上論結，應依道路交通管理處罰條例第八十七條第二項、
    道路交通案件處理辦法第二十條前段，裁定如主文。
中    華    民    國    97    年    8    月    22    日
                  交通法庭法  官  鍾邦久
以上正本證明與原本無異。
如不服本裁定應於送達後5日內向本院提出抗告狀。
                          書記官  蔡明峰
中    華    民    國    97    年    8    月    22    日


司法院資訊處製作；財團法人民間司法改革基金會備份。
